臺灣花蓮地方法院民事裁定　　　　　　　96年度家聲字第36號
聲　請　人　甲○○○
送達代收人：丙○○律師
相　對　人　乙○○
上列當事人間變更子女姓氏事件，抗告人對於本院民國96年10月
23日所為裁定，提起抗告，本院裁定如下：
    主  文
原裁定撤銷。
本件聲請駁回。
程序費用由聲請人負擔。
    理  由
一、抗告意旨略以：抗告人於96年8月17日接獲鈞院命於10日內
    補繳聲請費用之裁定後，即於96年8月20日補繳該項聲請費
    新台幣壹仟元，有收據正本可證，顯未逾期，是以逾期未補
    繳聲請費為裁定駁回聲請之理由，實有誤會，為此爰依法提
    出抗告，請求廢棄原裁定等語。
二、按原法院或審判長認抗告為有理由者，應撤銷或變更原裁定
    （非訟事件法第46條準用民事訴訟法第490條第1項規定參照
    )。
三、經查：本院以抗告人逾期未繳納聲請費，逾期未補正，而認
    本件聲請不合法，乃將抗告人之聲請予以駁回，惟抗告人確
    已於法定期間內提起抗告，並有抗告人前於民國96年8月20
    日向本院補繳聲請費之收據正本在卷為證，另亦有本院收費
    處回覆之查詢簡答表可佐，是以，抗告人請求廢棄原裁定，
    非無理由，本院爰依前開規定將原裁定撤銷，裁定如主文第
    一項所示。
四、本件聲請意旨略以：聲請人娘家姓徐，沒有男子傳後嗣，當
    初與林季陳結婚時，擬以招贅之方式為娘家傳後嗣，惟未辦
    理招贅婚登記，致所生子女均從父姓「林」，現聲請人之夫
    業已於民國58年2月25日死亡，聲請人之前開心願始終未能
    達成，經商得相對人乙○○同意，願完成聲請人之心願，改
    從母姓「徐」，相對人現因無法經父母之同意變更為母姓，
    則對聲請人企望相對人之姓氏改從母姓之心願，勢必落空而
    生不利之影響，爰依民法第1059條第5項第2款之規定請求變
    更姓氏為「徐」等語。
五、按父母之一方或雙方死亡，且有事實足認子女之姓氏對其有
    不利之影響時，父母之一方或子女得請求法院宣告變更子女
    之姓氏為父姓或母姓，民法第1059條第5項第2款定有明文。
    本件聲請人所稱其與夫林季陳間係入贅婚等情，經查，聲請
    人提出之除戶戶籍謄本上，並未記載其與林季陳為入贅婚，
    且依戶籍謄本所載，聲請人甲○○○屬冠夫姓，亦與入贅婚
    之民間習俗不符，故聲請人所稱與林季陳間為入贅婚之陳述
    ，與事實並不相符，難認真實。況聲請人僅泛稱若無法完成
    變更相對人之姓氏為「徐」姓之心願，勢必使其心願落空而
    生不利之影響，惟未提出「林」姓對相對人乙○○有不利影
    響之任何事證，其聲請變更姓氏，亦與上開法條不合。本件
    聲請為無理由，應予駁回，裁定如主文第二項所示。再本件
    雖予駁回，惟相對人既已成年，依民法第1059條第3項之明
    文，聲請人及相對人得以聲請人之同意書，逕向戶政機關辦
    理變更從母姓，併予敘明。
六、據上論結，本件抗告為有理由，爰依非訟事件法第21條第1
    項前段、第46條、民事訴訟法第490條第1項、第95條、第78
    條，裁定如主文。
中　　華　　民　　國　　96　　年　　11　　月　　30　　日
                  家事法庭      法  官  陳世博
以上正本係照原本作成
如對本裁定抗告須於裁定送達後10日內向本院提出抗告狀，並繳
納抗告費新臺幣1,000元
中　　華　　民　　國　　96　　年　　11　　月　　30　　日
                                書記官  陳賜福
